【裁判字號】    97,易,1798
【裁判日期】    971124
【裁判案由】    違反毒品危害防制條例
【裁判全文】
臺灣彰化地方法院刑事判決              97年度易字第1798號
公  訴  人  臺灣彰化地方法院檢察署檢察官
被      告  甲○○
上列被告因違反毒品危害防制條例案件，經檢察官提起公訴（97
年度毒偵字第3536號），本院依簡式審判程序判決如下：
    主    文
甲○○施用第二級毒品，累犯，處有期徒刑月，如易科罰金，
以新臺幣壹仟元折算壹日，扣案之第二級毒品甲基安非他命壹包
（含袋重零點伍玖公克），沒收銷燬之。
    犯罪事實
一、甲○○前因施用第二級毒品案件，經本院於民國（下同）93
    年3 月15日，以93 年度彰簡字第117 號判決判處有期徒刑5
    月，得易科罰金確定，並於93年5 月19日易科罰金執行完畢
    。另因施用毒品案件，經本院以88年度毒聲字第3810號裁定
    送觀察、勒戒後，認有繼續施用毒品之傾向，再經本院以88
    年度毒聲字第4197號裁定令入戒治處所施以強制戒治、以89
    年度毒聲字第1552號裁定停止戒治付保護管束出所，而於89
    年10月3 日因保護管束期滿未經撤銷，視為強制戒治期滿執
    行完畢，並由臺灣彰化地方法院檢察署檢察官以89年度戒毒
    偵字第1209號為不起訴處分確定；復於前開強制戒治執行完
    畢釋放後5 年內之93年1 月間，因施用第二級毒品案件，經
    本院以93年度彰簡字第117 號判決判處有期徒刑5 月，得易
    科罰金確定。詎仍不知悛悔，復基於施用第二級毒品甲基安
    非他命之犯意，於97年8 月21日下午6 時許，在其位於彰化
    縣和美鎮○○里○○路350 巷52弄19號之居所，以將甲基安
    非他命置於玻璃球管內、點火加熱吸食煙霧之方式，施用第
    二級毒品甲基安非他命1 次。嗣於97年8 月21日晚上10時45
    分許，為警在彰化縣彰化市○○街與和平路口處盤查，其於
    有偵查犯罪職權之機關或個人發覺其犯罪前，自動交付員警
    其所有之第二級毒品甲基安非他命1 包（含袋重0.359 公克
    ），向員警坦承有本件施用第二級毒品甲基安非他命之犯行
    而自首，且主動接受裁判，並經警採集其尿液送驗後，結果
    呈甲基安非他命陽性反應，始悉上情。
二、案經彰化縣警察局彰化分局報請臺灣彰化地方法院檢察署檢
    察官偵查起訴。
    理    由
一、按被告甲○○所犯係屬刑事訴訟法第376 條第1 款所列之最
    重本刑為3 年以下有期徒刑、拘役或專科罰金之罪，本院爰
    依同法第284 條之1 之規定行獨任審判。次按被告以外之人
    於審判外之陳述，雖不符刑事訴訟法第159 條之1 至第159
    條之4 之規定，而經當事人於審判程式同意作為證據，法院
    審酌該言詞陳述或書面陳述作成時之情況，認為適當者，亦
    得為證據。當事人、代理人或辯護人於法院調查證據時，知
    有第159 條第1 項不得為證據之情形，而未於言詞辯論終結
    前聲明異議者，視為有前項之同意，刑事訴訟法第159 條之
    5 定有明文。查本案全部卷證，公訴人、被告等均不爭執其
    證據能力，本院復衡以該等供述證據作成時之情況，應為適
    當，是可認後述所引用證據之證據能力均無疑義，合先敘明
    。
二、上開事實，業據被告甲○○於警詢、偵訊、本院審理時坦承
    不諱（見臺灣彰化地方法院檢察署97年度毒偵字第3536號卷
    第6-8 、32、33頁，本院97年度易字第1798號卷第18-19 頁
    ），且查：
（一）被告尿液經以氣相層析質譜儀（即ＧＣ／ＭＳ）方法檢驗
      結果，確呈第二級毒品甲基安非他命之陽性反應，有彰化
      縣警察局彰化分局委託檢驗尿液代號與真實姓名對照認證
      單、詮昕科技股份有限公司97年9 月5 日第00000000號濫
      用藥物尿液檢驗報告各1 紙附卷足證（見臺灣彰化地方法
      院檢察署97年度毒偵字第3536號卷第15、36頁），此外，
      並有詮昕科技股份有限公司97年10月30日第D0000000號藥
      物檢驗報告1 份、檢體監管紀錄表1 紙、照片2 張在卷可
      稽（見臺灣彰化地方法院檢察署97年度毒偵字第3536號卷
      第14頁，本院97年度易字第1798號卷第14-16 頁），及甲
      基安非他命1 包（含袋重0.359 公克）扣案可佐（見臺灣
      彰化地方法院檢察署97年度毒偵字第3536號卷第28頁），
      是認被告自白核與事實相符。
（二）依鑑識實務，按甲基安非他命經口服投與後，約70％於24
      小時內自尿液中排出，其尿液內甲基安非他命成分之檢出
      ，與其投與甲基安非他命方式、投與量、個人體質、採尿
      時間、檢測儀器之精密有關，通常採尿液是否呈陽性反應
      ，應以投與後24小時所採為宜，一般可驗出甲基安非他命
      成分之最長時間為1 日至5 日。是依上開說明，佐以被告
      前揭尿液檢驗報告，被告自白於前揭時間施用第二級毒品
      甲基安非他命1 次等語，足認被告自白核與事實相符，堪
      可採為論罪科刑之依據。
（三）按現行毒品危害防制條例就施用毒品者，僅於「初犯」及
      「5 年後再犯」2 種情形，有其追訴條件之限制，即須於
      初犯經觀察、勒戒或強制戒治釋放後，5 年內均無施用毒
      品之行為，始能認其前所實施之觀察、勒戒或強制戒治已
      足遮斷毒癮，而得於5 年後再犯時，再予適用初犯之規定
      ，重行觀察、勒戒等程序；倘5 年內已經再犯，被依法追
      訴處罰，縱其第3 次（或第3 次以上）施用毒品之時間在
      初犯釋放5 年以後，即與「5 年後再犯」之情形有別，且
      因已於「5 年內再犯」，顯見其再犯率甚高，原實施觀察
      、勒戒或強制戒治，已無法收其實效，而無5 年戒斷期之
      存在，自無再經觀察、勒戒及強制戒治之必要，應由檢察
      官逕行起訴（最高法院95年度第7 次刑事庭會議決定參照
      ）。本件被告前因施用毒品案件，經本院以88年度毒聲字
      第3810號裁定送觀察、勒戒後，認有繼續施用毒品之傾向
      ，再經本院以88年度毒聲字第4197號裁定令入戒治處所施
      以強制戒治、以89年度毒聲字第1552號裁定停止戒治付保
      護管束出所，而於89年10月3 日因保護管束期滿未經撤銷
      ，視為強制戒治期滿執行完畢，並由臺灣彰化地方法院檢
      察署檢察官以89年度戒毒偵字第1209號為不起訴處分確定
      ；復於前開強制戒治執行完畢釋放後5 年內之93年1 月間
      ，因施用第二級毒品案件，經本院以93 年度彰簡字第117
      號判決判處有期徒刑5 月，得易科罰金確定，此有臺灣高
      等法院被告前案紀錄表及臺灣彰化地方法院檢察署刑案資
      料查註紀錄表各1 份在卷可參。揆諸前開決議意旨，本次
      被告於97 年8 月間再次施用第二級毒品之犯行，即與「5
      年後再犯」之情形有別，應依法追訴、審理。
三、核被告甲○○所為，係犯毒品危害防制條例第10條第2 項之
    施用第二級毒品罪。其施用第二級毒品而持有之低度行為，
    為施用第二級毒品之高度行為所吸收，不另論罪。又被告前
    因施用第二級毒品案件，經本院於93年3 月15日，以93年度
    彰簡字第117 號判決判處有期徒刑5 月，得易科罰金確定，
    並於93年5 月19日易科罰金執行完畢，此有臺灣高等法院被
    告前案紀錄表及臺灣彰化地方法院檢察署刑案資料查註紀錄
    表各1 份在卷可憑，其於受有期徒刑執行完畢後，5 年以內
    故意再犯本件有期徒刑以上之罪，為累犯，應依刑法第47條
    第1 項規定，加重其刑。另按刑法第62條所謂「發覺」，固
    非以有偵查犯罪職權之機關或人員確知其人犯罪無誤為必要
    ，而於對其發生嫌疑時，即得謂為已發覺；但此項對犯人之
    嫌疑，仍須有確切之根據得為合理之可疑者，始足當之，若
    單純主觀上之懷疑，要不得謂已發生嫌疑（最高法院72年臺
    上字第641 號判例意旨參照）。本件被告所犯上述施用第一
    級毒品海洛因之犯行，係因其於97年8 月21日晚上10時45分
    許，為警在彰化縣彰化市○○街與和平路口處盤查，其於有
    偵查犯罪職權之機關或個人發覺其犯罪前，自動交付員警其
    所有之第二級毒品甲基安非他命1 包（含袋重0.359 公克）
    ，向員警坦承有本件施用第二級毒品甲基安非他命之犯行而
    自首，且主動接受裁判，據被告於警詢、本院審理中陳稱明
    確（見臺灣彰化地方法院檢察署97年度毒偵字第3536號卷第
    6 頁，本院97年度易字第1798號卷第19頁），足徵被告確係
    在警員未發現有確切之根據得為合理之懷疑前，即主動供述
    其為上述施用第二級毒品甲基安非他命之犯行，被告係對於
    未發覺之罪自首而接受裁判，爰依自首之規定，就其所犯，
    減輕其刑，並依法先加後減之。爰審酌被告前因施用毒品犯
    行曾經觀察、勒戒、強制戒治，竟又再行施用毒品，無視於
    毒品對於自身健康之戕害及國家對於杜絕毒品犯罪之禁令，
    惡性非輕，惟自始坦承犯行，再本於施用毒品犯罪之人，亦
    為「病人」之考量等一切情狀，量處如主文所示之刑，並諭
    知易科罰金之折算標準。另本件被告犯罪時間係在96年4 月
    24日以後，並不符合中華民國96年罪犯減刑條例所定之減刑
    要件，尚無依該條例規定予以減刑之餘地。至扣案之白色晶
    粒1 包（含袋重0.359 公克），經詮昕科技股份有限公司以
    氣相層析質譜儀分析法檢驗，含甲基安非他命成分，有該公
    司97年10月30日第D0000000號藥物檢驗報告1 份在卷可按（
    見本院97年度易字第1798號卷第14頁），屬第二級毒品，應
    不問屬於犯人與否，依毒品危害防制條例第18條第1 項前段
    之規定，沒收銷燬之。
據上論斷，應依刑事訴訟法第273 條之1第1項、第299條第1項前
段，毒品危害防制條例第10條第2 項、第18條第1 項前段，刑法
第11條、第47條第1 項、第62條前段、第41條第1 項前段，判決
如主文。
本案經檢察官蔡明達到庭執行職務。
中    華    民    國    97    年    11    月    24    日
                        刑事第四庭    法  官  林秉暉
上正本證明與原本無異。
如不服本判決應於收受送達後10日內向本院提出上訴書狀，並應
敘述具體理由; 其未敘述上訴理由者，應於上訴期間屆滿後20日
內向本院補提理由書 (均須按他造當事人之人數附繕本「切勿逕
送上級法院」。
中    華    民    國    97    年    11    月    24    日
                                      書記官  張清秀
毒品危害防制條例第10條第2項：
施用第二級毒品者，處3年以下有期徒刑。


司法院資訊處製作；財團法人民間司法改革基金會備份。
